【裁判字號】    89,訴,260
【裁判日期】    900312
【裁判案由】    過失致死等
【裁判全文】
臺灣臺東地方法院刑事判決                          八十九年度訴字第二六號
    公  訴  人  臺灣臺東地方法院檢察署檢察官
    被      告  甲○○
    選任辯護人  李泰宏
右列被告因過失致死等案件，經檢察官提起公訴（八十九年度偵字第五○號），本院
判決如左：
    主  文
甲○○從事業務之人，因業務上之過失致人於死，處有期徒刑肆月，如易科罰金，以
參佰元折算壹日。
    事  實
一、甲○○係設於臺北縣瑞芳鎮○○路五一號「前烽營造工程股份有限公司」（下稱
    前烽營造公司）之工務部副總經理，職司工地管理，為從事業務之人。前烽營造
    公司於民國八十七年間承包臺灣武陵外役監獄新建工程，其中不鏽鋼鐵件部分工
    程復轉由丁○○所經營之興廣不鏽鋼鐵材行施作，前烽營造公司並指定甲○○為
    工程之負責人，為勞工安全衛生法第二條第二項所稱之事業經營負責人，擔任指
    揮及協調之工作。丁○○轉包前開工程後，即以每日新臺幣（下同）二千元之代
    價僱用林勝雄安裝該監獄之舍房報告牌及鐵捲門。於八十七年五月二十日上午，
    林勝雄於完成該監之舍房報告牌工作後，緊接於當日上午十時十分許，準備使用
    電動鑽機，在炊場鐵捲門上部之機械箱蓋板，打孔鎖螺絲以便固定，其使用之手
    提式電動鑽機之延長電線，係直接接在工地臨時總電源之開關內，此時林勝雄既
    未穿著任何防護具，且天候潮濕情形下，貿然使用電器有立即發生危險之虞，甲
    ○○本應即令停止作業，並使勞工林勝雄退避至安全場所，且依當時情形又非不
    能注意，竟疏未為之，致林勝雄手持上開電動鑽機，扣開關以測試是否已通電之
    際，突然從該電動鑽機內部發出亮光，電流隨即由其右手─心臟─雙腳─大地之
    過程形成迴路，林勝雄因而感電觸擊倒地休克，於同日上午十時三十分許，送醫
    途中不治死亡。
二、案經死者林勝雄之父乙○○、妻戊○○告訴偵辦。
    理  由
一、訊據被告甲○○固坦承為系爭工程之負責人，負責工程之指揮監督，然矢口否認
    有何犯行，辯稱：伊僅督導工程施作，現場安全應由工地主任及監工負責，且伊
    亦為其他工程之負責人，無法至現場立即處理云云。經查，被害人林勝雄因本件
    職業災害受有電擊休克致死之情事，亦經臺灣臺東地方法院檢察署檢察官督同檢
    驗員到場相驗屬實，有相驗屍體證明書乙紙在卷可徵。按雇主對防止電、熱及其
    他之能引起之危害，應有符合標準之必要安全衛生設備；雇主對於從事電氣工作
    之勞工，應使其使用絕緣防護具，勞工安全衛生法第五條第一項第三款、勞工安
    全衛生設施規則第二百九十條定有明文。又勞工安全衛生法所稱之雇主，謂事業
    主或事業之經營負責人，勞工安全衛生法第二條第二項亦定有明文。被告為系爭
    工程之負責人，為被告所自承，並為證人丙○○到庭證述屬實，則被告為事業之
    經營負責人即勞工安全衛生法所定義之雇主無疑，應負勞工安全衛生法所規定之
    雇主責任。被告因未注意就其業務所負責之工作場所採取必要安全設備，且對從
    事電氣工作之被害人林勝雄亦未注意其並無使用絕緣防護具，使被害人林勝雄發
    生職業災害觸電休克死亡，被告有過失至為灼然，而臺灣省政府勞工處南區勞工
    檢查所亦同此認定，有該所八十七年七月一日八七南檢四字第九八三四號函附之
    職業災害檢查報告書一份在卷可參。而本件被害人林勝雄確因上開缺失致生職業
    災害死亡，足見被告之過失行為，與被害人林勝雄之死亡結果有相當因果關係，
    事證明確，被告之犯行洵堪認定。
二、查被告甲○○為系爭工程之負責人，屬勞工安全衛生法第二條第二項所稱之事業
    之經營負責人，並為從事業務之人。是核被告所為，係違反勞工安全衛生法第五
    條第一項第三款之規定，觸犯同法第三十一條第一項之罪，及刑法第二百七十六
    條第二項之從事業務之人，因業務上之過失因而致人於死罪。公訴人認被告犯勞
    工安全衛生法第三十二條第一項第二款、第十條及刑法第二百七十六條第二項之
    罪，所引用之起訴法條尚有未洽，惟因基本社會事實相同，本院依法應予變更。
    被告以一行為觸犯上開二罪名，為想像競合犯，應從一重之業務過失致人於死罪
    處斷。爰審酌被告之素行、品行、犯罪之動機、目的、手段、所生危害及犯罪後
    之態度等一切情狀，量處如主文所示之刑。又本件被告係於八十七年五月二十日
    觸犯刑法第二百七十六條第二項之罪，同法定最重本刑為五年以下有期徒刑，依
    修正前刑法第四十一條規定：犯最重本刑為三年以下有期徒刑以下之刑之罪，而
    受六月以下有期徒刑或拘役之宣告，因身體、教育、職業或家庭之關係，執行顯
    有困難者，得以一元以上三元以下折算一日，易科罰金。本不得宣告易科罰金。
    惟查上開刑法第四十一條，業經立法院修正並經總統於九十年一月十日公布施行
    ，依修正後之刑法第四十一條第一項規定：犯最重本刑為五年以下有期徒刑之罪
    ，而受六個月以下有期徒刑或拘役之宣告者，得予以宣告易科罰金。另依刑法第
    二條第一項前段之規定：行為後法律有變更者，適用裁判時之法律，但裁判前之
    法律有利於行為人者，適用最有利於行為人之法律。係採從新及從輕主義。本件
    依上開修正後之刑法第四十一條第一項前段，及刑法第二條第一項前段之規定，
    自應依法併予宣告得易科罰金，及其易科罰金之折算標準，爰併予宣告之，併此
    敘明。
據上論斷，應依刑事訴訟法第二百九十九條第一項前段、勞工安全衛生法第五條第一
項第三款、第三十一條第一項、刑法第二條第一項前段、第十一條前段、第二百七十
六條第二項、第五十五條、第四十一條第一項、罰金罰鍰提高標準條例第一條前段、
第二條，判決如主文。
本案經檢察官洪政和到庭執行職務。
中      華      民      國      九十      年      三    月      十二    日
                    臺灣臺東地方法院刑事庭
                                          法  官  范智達
右正本證明與原本無異。
如不服本判決，應於判決送達後十日內向本院提出上訴狀。（須附繕本）
「切勿逕送上級法院」
                                          書記官  賴淑芬
中      華      民      國      九十      年      三    月      十四    日
附錄論罪科刑法條
勞工安全衛生法第五條第一項
雇主對左列事項應有符合標準之必要安全衛生設備：
一  防止機械、器具、設備等引起之危害。
二  防止爆炸性、發火性等物質引起之危害。
三  防止電、熱及其他之能引起之危害。
四  防止採石、採掘、裝卸、搬運、堆積及採伐等作業中引起之危害。
五  防止有墜落、崩塌等之虞之作業場所引起之危害。
勞工安全衛生法第三十一條
違反第五條第一項或第八條第一項之規定，致發生第二十八條第二項第一款之職業災
害者，處三年以下有期徒刑、拘役或科或併科新台幣十五萬元以下罰金。
法人犯前項之罪者，除處罰其負責人外，該法人亦科以前項之罰金。
刑法第二百七十六條
因過失致人於死者，處二年以下有期徒刑、拘役或二千元以下罰金。
從事業務之人，因業務上之過失致人於死者，處五年以下有期徒刑或拘役，得併科三
千元以下罰金。


司法院資訊處製作；財團法人民間司法改革基金會備份。
